【裁判字號】    97,竹簡,648
【裁判日期】    971231
【裁判案由】    給付票款
【裁判全文】
臺灣新竹地方法院民事簡易判決         97年度竹簡字第648號
原      告  甲○○
被      告  乙○○
                        號
上列當事人間給付票款事件，本院於民國97年12月17日辯論終結
，判決如下：
    主  文
被告應給付原告新臺幣肆拾萬元，及自民國九十六年十二月十九
日起至清償日止，按年息百分之六計算之利息。
訴訟費用由被告負擔。
本判決第一項得假執行；但被告如於假執行程序實施前，以新臺
幣肆拾萬元為原告預供擔保，得免為假執行。
    事實及理由
壹、程序部分：
一、本件原告原係向本院聲請核發支付命令，惟被告業於法定期
    間內提出異議，依據民事訴訟法第521 條第2 項規定，即應
    以原支付命令之聲請視為起訴。
二、按訴狀送達後，原告不得將原訴變更或追加他訴，但擴張或
    減縮應受判決事項之聲明者，不在此限，民事訴訟法第255
    條第1 項第3 款定有明文。查本件原告聲請對被告發支付命
    令時，原係請求被告應給付原告新臺幣（下同）400,000 元
    ，及自民國96年12月13日起至清償日止，按年息百分之6 計
    算之利息；嗣於97年9 月19日以民事準備書狀變更訴之聲明
    為：被告應給付原告400,000 元，及自96年12月19日起至清
    償日止，按年息百分之6 計算之利息，核係屬減縮應受判決
    事項之聲明，自應准許。
貳、實體部分：
一、原告主張：緣訴外人林經文於94、95年間，因其坐落苗栗市
    所經營之水晶店資金週轉需求，而向訴外人曾一津借款，並
    簽發1 紙支票作為擔保還款，惟票載期日屆至後，經曾一津
    向銀行為付款提示，竟遭退票而未獲支付，嗣曾一津向林經
    文追討，而訴外人陳相為林經文父親之世交，亦同出面與曾
    一津多次協商，嗣並交付被告所簽發如附表所示之支票1 紙
    （下稱系爭支票）以為擔保。然曾一津所借予林經文之資金
    乃向原告所商借，且系爭支票之票據時效將過，故曾一津即
    將系爭支票轉讓原告以為清償，然系爭支票經原告向銀行為
    付款提示竟遭「存款不足及拒絕往來戶」而無法兌現，為此
    爰依票據之法律關係提起本件訴訟，並聲明：(一)被告應給付
    原告400,000 元，及自96年12月19日起至清償日止按年息百
    分之6 計算之利息。(二)訴訟費用由被告負擔。
二、被告則以：被告固不爭執系爭支票係其所簽發，而借與訴外
    人陳相，陳相將系爭支票交給訴外人曾一津，因存款不足及
    拒絕往來戶之原因而遭退票乙節，惟認應找出欠負原告金錢
    之人。並聲明：原告之訴駁回；願供擔保，請准宣告免為假
    執行。
三、兩造間不爭執之事項：
    系爭支票為被告於96年12月13日所簽發，交付予訴外人陳相
    ，陳相復交付訴外人曾一津，且系爭支票經原告提示後，因
    存款不足及拒絕往來戶之原因而遭退票。
四、本院之判斷：
  (一)原告主張其執有被告所簽發之系爭支票，詎屆期提示不獲付
    款之事實，業據其提出與所述相符之支票、退票理由單各1
    紙為證，被告對於系爭支票之真正及屆期不獲付款之情並不
    爭執，然以前詞置辯。惟查：
    1.按票據債務人不得以自己與發票人或執票人之前手間所存
      抗辯之事由對抗執票人。匯票依背書及交付而轉讓。無記
      名匯票得僅依交付轉讓之。關於背書之規定，除第35條外
      ，於支票準用之。票據法第13條前段、第30條第1 項及第
      144 條分別定有明文。
    2.查本件系爭支票「憑票支付」欄內未記載受款人，則系爭
      支票為無記名支票，依上開規定，支票之執票人欲轉讓該
      支票，僅需將該支票交付給第三人即發生轉讓效力，依此
      ，兩造均主張系爭支票由被告以交付方式轉讓予訴外人陳
      相，陳相又交付訴外人曾一津，原告復主張曾一津將系爭
      支票交付原告，是兩造間顯非系爭支票之直接前後手，依
      上開法條之規定，票據債務人（被告）自不得以自己與執
      票人（原告）之前手（陳相或曾一津）間所存抗辯之事由
      對抗執票人（原告）。
    3.綜上所述，被告以系爭支票係被告借與訴外人陳相，陳相
      將系爭支票復交給訴外人曾一津，而認應找出欠負原告金
      錢之人加以負責等語置辯，顯不可採。
  (二)復按支票發票人應照支票文義擔保支票之支付；又執票人向
    支票債務人行使追索權時，得請求自為付款提示日起之利息
    ，如無約定利率者，依年利6 釐計算。票據法第126 條、第
    133 條分別定有明文。是本件被告既為系爭支票之發票人，
    自應依支票上所載文義負責，從而，原告本於票據之法律關
    係，請求被告給付積欠之票款400,000 元，及自退票日即96
    年12月19日起至清償日止，按年息百分之6 計算之利息，洵
    屬有據，應予准許。
  (三)本件為簡易訴訟程序所為被告敗訴之判決，爰依民事訴訟法
    第389 條第1 項第3 款之規定，依職權宣告假執行；又被告
    陳明願供擔保請准宣告免為假執行，經核並無不合，爰酌定
    相當之擔保金額准許之。
五、據上論結，本件原告之訴為有理由，依民事訴訟法第436 條
    第2 項、第78條、第389 條第1 項第3 款、第392 條第2 項
    ，判決如主文。
中    華    民    國    97    年    12    月    31    日
                  民事第二庭  法  官  朱美璘
以上正本係照原本作成。
如對本判決上訴，須於判決送達後20日內向本院提出上訴狀。
中    華    民    國    97    年    12    月    31    日
                              書記官  陳德榮
附表：
┌────────┬─────┬───┬───┬───────┐
│編│付 款 行 庫 │ 票面金額 │發票日│利息起│票  據 號  碼 │
│號│            │ (新臺幣) │      │算日  │              │
├─┼──────┼─────┼───┼───┼───────┤
│１│華南商業銀行│400,000元 │96年12│96年12│XC0000000     │
│  │大眾分行    │          │月13日│月19日│              │
└─┴──────┴─────┴───┴───┴───────┘


司法院資訊處製作；財團法人民間司法改革基金會備份。
